臺灣臺南地方法院刑事判決　　　　　　　 96年度易字第810號
公　訴　人　臺灣臺南地方法院檢察署檢察官
被　　　告　戊○○
　　　　　　丁○○
　　　　　　壬○○
　　　　　　辛○○
　　　　　　庚○○
上列被告等因詐欺等案件，經檢察官提起公訴（95年度偵字第
7183號、第8154號、第12048號、第16732號），被告戊○○、丁○○、壬○○、辛○○等人於本院準備程序進行中，就被訴事實
為有罪之陳述，經本院合議庭裁定由受命法官獨任進行簡式審判
程序，判決如下：
    主  文
戊○○、壬○○共同意圖為自己不法之所有，以詐術使人將本人
之物交付，均處有期徒刑陸月，如易科罰金，以銀元參佰元即新
臺幣玖佰元折算壹日。均減為有期徒刑參月，如易科罰金，以銀
元參佰元即新臺幣玖佰元折算壹日。
丁○○、辛○○共同意圖為自己不法之所有以詐術使人將本人之
物交付，均累犯，均處有期徒刑捌月。均減為有期徒刑肆月，如
易科罰金，以銀元參佰元即新臺幣玖佰元折算壹日。
庚○○部分公訴不受理。
    事  實
一、丁○○前於民國93年間違反毒品危害防制條例案件，經臺灣
    屏東地方法院於93年9月7日以93年度易字第442號判處有期
    徒刑6月，如易科罰金，以銀元3百元折算1日確定，於93年
    11月24日以易科罰金執行完畢。辛○○於89年間因犯傷害罪
    ，經本院於臺灣屏東地方法院以89年易字第780號判處有期
    徒刑3月，如易科罰金，以3百元折算1日，經上訴臺灣高等
    法院高雄分院，於89年11月22日裁判上訴駁回確定，並於90
    年4月17日以易科罰金執行完畢。竟不知悛悔，謹言慎行。
二、甲○○（現經本院拘提中）經營中古汽車買賣業務，並熟知
    相關汽車失竊及理賠之程序，竟基於意圖為自己不法所有意
    圖為自己不法之所有及詐欺取財、行使偽造公文書、私文書
    與未指定犯人誣告之概括犯意，以購買新自小客車，向產物
    保險公司辦理投保後，再謊報失竊詐領保險金方式，以尋獲
    失車之後，重領車牌另行販售不知情之第三人之方式詐取財
    物，並為免遭查緝，而以新臺幣（下同）十二萬元至十五萬
    元不等之代價誘使戊○○、丁○○、壬○○及辛○○等人擔
    任出名購車之名義人，而與戊○○、丁○○、壬○○及辛○○等人共同基於意圖為自己不法所有之犯意聯絡，由甲○○
    負責出資購買車輛，戊○○、丁○○、壬○○及辛○○等人
    則負責出名購買車輛者，同時須出面配合辦理相關投保汽車
    竊盜險，及依甲○○之指示報案車輛失竊，及至保險公司申
    請理賠等事宜，即先後以辛○○、壬○○、戊○○、丁○○
    之名義，分別購得車牌號碼7E—3113號、臨時車牌Q06875號
    （起訴書誤載為00687號）、6887—LM號及7557—LH號等自
    用小客車，並以各該車分向明臺產物保險股份有限公司（下
    稱明臺公司）、中央產物保險股份有限公司（下稱中央公司
    ）及富邦產物保險股份有限公司（下稱富邦公司）投保竊盜
    損失險後，明知上開車號之車輛並未失竊，竟向警方謊報失
    竊，誣指不詳之人涉犯竊盜罪嫌，並檢具報案等資料，填具
    汽車險理賠申請書或汽車出險通知書，持交各該保險公司，
    佯稱係發生約定之保險事故，致各該公司人員陷於錯誤，而
    給付理賠金，旋又以尋獲資料向監理機關，重新領取車牌後
    分別轉讓予甲○○，或經由甲○○之處理轉售予不知情之第
    三人，均足生損害於各保險公司（車牌號碼、車主姓名、投
    保公司與險種、謊報失竊時間與派出所、詐領保險金時間與
    金額，及轉賣情形均詳如附表所載）。
三、案經內政部警政署刑事警察局報請臺灣臺南地方法院檢察署
    檢察官偵查起訴。
    理  由
壹、有罪部分（即被告戊○○、丁○○、壬○○、辛○○部分）
    ：
  一、上開犯罪事實，業經被告戊○○、丁○○、壬○○及辛○○等人先後於警、偵訊及本院進行準備程序時坦承甚明，
      核與證人即明臺保險公司職員乙○○、中央保險公司科長
      劉森榮、職員己○○及富邦保險公司職員丙○○等人於警
      、偵訊中證述大致相符，復有證人即共犯甲○○於警、偵
      訊中陳述甚明，另有交通部公路總局嘉義區監理所雲林監
      理站於95年12月19日以嘉監雲字第0950106053號函所檢送
      牌照6887—LM號汽車之車籍查詢表、車主歷史查詢表、領
      牌歷史查詢表、異動歷史查詢表、94年11月28日過戶登記
      書，交通部公路總局高雄區監理所旗山監理站於95年12
      月14日以高監旗字第0950035157號函所附車號7557—LH號
      之車籍查詢、異動歷史及車主歷史查詢單，交通部公路總
      局臺中區監理所彰化監理站於95年12月14日以中監彰字第
      0950113333號函所附車號7E—3113號汽車過戶登記書、車
      籍資料，車籍作業系統—集中查詢基本詳細資料、車輛竊
      盜、車牌失竊資料個別查詢報表—查詢車輛認可資料等均
      附卷足稽。此外，並有臺南市警察局車輛失竊證明單、理
      算簽結作業單、汽（機）車理賠申請書、汽車新領牌照登
      記書、進口與貨物完（免）稅證明書、統一發票、訂購書
      、賠案處理單、富邦產物保險股份有限公司要保書、明臺
      產物保險公司出具之現金支出傳票、汽車險賠款收據暨同
      意書等資料均在卷足佐，綜上，足認上開被告之自白核與
      事證相符均堪採信，本件事證明確，被告犯行洵堪認定。
  二、論罪科刑部分：
  （一）查被告行為後，刑法於94年2月2日修正公布，並於95年
        7月1日施行。按行為後法律有變更者，適用行為時之法
        律，但行為後之法律有利於行為人者，適用最有利於行
        為人之法律，現行刑法第2條第1項定有明文。此條規定
        乃與刑法第1條罪刑法定主義契合，而貫徹法律禁止溯
        及既往原則，係規範行為後法律變更所生新舊法律比較
        適用之準據法，是刑法第2條本身雖經修正，但刑法第2
        條既屬適用法律之準據法，本身尚無比較新舊法之問題
        ，應一律適用裁判時之現行刑法第2條規定以決定適用
        之刑罰法律，先予辨明。又以本次刑法修正之比較新舊
        法，應就罪刑有關之共犯、未遂犯、想像競合犯、牽連
        犯、連續犯、結合犯，以及累犯加重、自首減輕暨其他
        法定加減原因（如身分加減）與加減例等一切情形，本
        於統一性及整體性原則，綜其全部罪刑之結果而為比較
        （最高法院95年度第8次刑事庭會議決議參照）。本案
        涉及法律變更之部分，茲比較如下：
    １、刑法第171條第1項之未指定犯人誣告罪，其法定刑得科
        銀元300元以下罰金；而刑法第339條第1項之詐欺取財
        罪，其罰金刑之法定刑原為得科或併科銀元1千元以下
        罰金。因罰金罰鍰提高標準條例第1項前段規定，提高
        為10倍，上開二罪之罰金刑為得科銀元3千以下及得科
        （或併科）銀元1萬元以下罰金。而依修正後刑法施行
        法第1條之1規定：「（第一項）中華民國九十四年一月
        七日刑法修正施行後，刑法分則編所定罰金之貨幣單位
        為新臺幣。（第二項）九十四年一月七日刑法修正時，
        刑法分則編未修正之條文定有罰金者，自九十四年一月
        七日刑法修正施行後，就其所定數額提高為三十倍。但
        七十二年六月二十六日至九十四年一月七日新增或修正
        之條文，就其所定數額提高為三倍」，及刑法第33條第
        5款修正為：「主刑之種類如下：5、罰金：新臺幣1千
        元以上，以百元計算之」等規定觀之，依修正後之法律
        ，刑法第171條第1項之未指定犯人誣告罪所得科處之罰
        金刑最高為新臺幣9千元、最低額為新臺幣1千元；刑法
        第339條第1項詐欺取財罪所得科處之罰金刑最高額為新
        臺幣3萬元、最低額為新臺幣1千元。然依被告行為時即
        修正前刑法第33條第5款規定之罰金最低額為銀元1元，
        並提高10倍計算，前開罰金刑，最高額為銀元3千元、1
        萬元，最低額為銀元10元，若乘以3倍而換算為新臺幣
        ，最高額雖與新法同為新臺幣9千元、3萬元，然最低額
        均為新臺幣30元。因此，比較上述修正前、後之刑罰法
        律，自以上開被告行為時即修正前關於科處罰金刑之法
        律較有利於被告。
    ２、又刑法第28條共犯之規定，施行前之規定為：「二人以
        上共同實施犯罪之行為者，皆為正犯」，修正施行後之
        規定則為：「二人以上共同實行犯罪之行為者，皆為正
        犯」，揆諸本條之修正理由係為釐清陰謀共同正犯、預
        備共同正犯、共謀共同正犯是否合乎本條規定之正犯要
        件。而本案被告辛○○、壬○○、戊○○、丁○○等人
        分別與被告甲○○共同以假報失竊之未指定犯人誣告犯
        行，均有犯意之聯絡與行為之分擔，無論依修正「前」
        「後」刑法之規定均應構成共同正犯，是本件適用修正
        施行前之刑法第28條規定論擬，並無不利於前開被告等
        4人之情形。
   ３、上開被告行為後，新修正刑法已刪除第55條後段牽連犯
       之規定，則本案被告等人所犯前開詐欺取財罪及未指定
       犯人誣告罪二者間，具有牽連犯之關係，依行為時即修
       正前刑法第55條後段之規定，論以牽連犯之結果，僅從
       一重之詐欺取財罪處斷，而修正後之刑法第55條既已刪
       除牽連犯之規定，則被告等人所犯前開之罪，即應依數
       罪併罰之規定，分論併罰。經比較新舊法適用之結果，
       修正後之規定並非較有利於被告等人，依刑法第2條第1
       項之規定，應適用行為時即修正前刑法第55條後段牽連
       犯之規定，從一重之詐欺罪處斷。
   ４、修正前刑法第41條第1項前段、罰金罰鍰提高標準條例第
       2條（現已刪除）之規定，有期徒刑、拘役易科罰金之折
       算標準，原以銀元1百元、2百元、3百元折算1日，經折
       算為新臺幣後，應以新臺幣3百元、6百元、9百元折算1
       日，而刑法第41條第1項前段修正後，則規定為以新臺幣
       1千元、2千元或3千元折算1日，此因屬科刑規範事項之
       變更，其折算標準為裁判時所應諭知，自有就新舊法規
       定比較之必要，經比較新舊法結果，以被告等人行為時
       關於易科罰金之規定，較有利於被告。
   ５、又修正前刑法第47條原規定：「受有期徒刑之執行完畢
       ，或受無期徒刑或有期徒刑一部之執行而赦免後，五年
       以內再犯有期徒刑以上之罪者，為累犯，加重本刑至二
       分之一」，嗣修正為：「受徒刑之執行完畢，或一部之
       執行而赦免後，五年以內故意再犯有期徒刑以上之罪者
       ，為累犯，加重本刑至二分之一」，將累犯成立之要件
       限於5年內「故意」再犯有期徒刑以上之罪者，始有加重
       其刑規定之適用。經比較修正前、後關於累犯之規定，
       當以修正後規定較有利於被告，故應依刑法第2條但書，
       適用裁判時、即修正後刑法第47條第1項前段規定，作為
       論斷被告是否構成累犯之依據。
   ６、本案涉及刑法法律變更之部分經上開比較新舊刑法之規
       定，以舊刑法有利於被告，依新刑法第二條第一項前段
       規定，自應適用最有利於被告之舊刑法。
 （二）查本件被告辛○○、壬○○、戊○○、丁○○等人均明
       知被告甲○○欲以渠等名義購買如附表所示高價自小客
       車後，並分別向附表所示之產物保險公司投保竊盜險，
       欲以謊報失竊詐取保險金，而為貪圖小利而配合被告甲○○辦理相關事宜，是核被告辛○○、壬○○、戊○○
       、丁○○等人所為，係犯修正前刑法第339條第1項之詐
       欺取財罪及同法第171條第1項之未指定犯人誣告罪。又
       被告4人所犯詐欺取財罪與未指定犯人誣告罪二者間，有
       方法結果之牽連關係，為牽連犯之裁判上一罪關係，應
       依修正前刑法第55條後段之規定，從一重之詐欺取財罪
       論處。而被告四人分別與被告甲○○就如附表所示之詐
       欺取財及未指定犯人誣告之犯行間，各有共同以假失竊
       方式詐領保險金、未指定犯人誣告之犯意聯絡及行為分
       擔，依修正前刑法第28條規定，分別為共同正犯。又查
       被告丁○○、辛○○有上開犯罪事實所載之科刑經法院
       判決及執行完畢之情形，有卷附臺灣高等法院被告丁○○、辛○○2人之全國前案紀錄表在可按，是被告丁○○
       、辛○○2人均受有期徒刑之執行完畢，5年以內再犯本
       件有期徒刑以上之罪，為累犯，均依法加重其刑。
 （三）爰審酌被告4人為圖被告甲○○所承諾之利益，而同意參
       與以被告甲○○為主謀以購買高級進口轎車後再訛稱失
       竊方式詐騙保險公司詐領保險金之詐欺取財及誣告犯行
       ，所詐得款項為數頗鉅，破壞社會秩序，紊亂交易安全
       ，及被告等人實際獲利之情形，迄今均未與保險公司達
       成和解事宜，及被告4人犯後均坦承犯行之態度，暨所參
       與犯行部分等一切情狀，分別量處如主文所示之刑，並
       就被告戊○○、壬○○部分諭知易科罰金之折算標準。
       末查，被告4人前揭犯罪時間均在96年4月24日以前，經
       核均合於中華民國96年罪犯減刑條例所定減刑條件，分
       別減為如主文所示之刑，並依修正前刑法第41條第1項前
       段規定諭知易科罰金折算標準。
貳、不受理部分（即被告庚○○部分）：
  一、公訴意旨以：被告庚○○與真實姓名、年籍均不詳自稱「
      徐漢源」之成年男子人，共同基於意圖為自己不法所有之
      犯意聯絡，由「徐漢源」出資，以庚○○之名義購買賓士
      廠牌車牌號碼7599-GH號自小客車後，於92年4月16日，以
      上開自小客車向明臺產物保險股份有限公司（以下簡稱明
      臺保險公司）投保汽車竊盜損失全險後，明知該輛自小客
      車並未遺失，竟於92年5月4日凌晨2時許，向臺南縣警察
      局永康分局大灣派出所申報上開自小客車失竊，請求警方
      協助偵查竊盜罪嫌，而未指定犯人向該管司法警察機關誣
      告犯罪。被告庚○○於申報上開自用小客車遺失後，即持
      該管警察機關所發車輛協尋證明單，至嘉義區監理所臺南
      監理站辦理車牌註銷登記，再持上開失竊報案及註銷登記
      相關文件，向明臺保險公司申請理賠，致使明臺保險公司
      陷於錯誤，誤以為上開自小客車已經失竊，而於92年7月
      30 日將理賠金額188萬5680給付與被告庚○○，被告庚○○並填具讓渡書，將上開自小客車之所有權轉讓予明臺保
      險公司。詎被告庚○○於詐得上開保險金後，於92年8月1
      日上午8時5分許，將上開自小客車停放於臺南市○○路「
      延平郡王祠」前，由臺南市警察局第二分局開山派出所員
      警尋獲後，向嘉義區監理所臺南監理站辦理車輛尋獲註銷
      登記，復以不詳代價將上開車輛轉讓予姓名年籍不詳之人
      。因認被告庚○○涉犯刑法第171條第1項之未指定犯人誣
      告罪及同法第339條第1項之詐欺取財罪嫌等語。
  二、按被告死亡者，應諭知不受理之判決，且該不受理判決，
      得不經言詞辯論為之，刑事訴訟法第303條第5款、第307
      條分別定有明文。
  三、經查，本件被告庚○○於96年2月25日死亡，業經本院依
      職權查詢，有被告庚○○戶籍資料查詢結果單1紙在卷可
      憑，揆諸上開規定，本件爰不經言詞辯論，逕為不受理判
      決之諭知。
據上論斷，應依刑事訴訟法第273條之1、第303條第5款、第307
條，刑法第2條第1項前段、修正前第171條第1項、第56條、第47
條、第41條第1項前段，刑法施行法第1條之1，修正前罰金罰鍰
提高標準條例第2條，現行法規所定貨幣單位折算新臺幣條例第2
條，中華民國96年罪犯減刑條例第2條第1項第3款、第7條，判決
如主文。
中　　華　　民　　國　　96　　年　　9 　　月　　11　　日
                  刑事第十二庭   法  官  程克琳
以上正本證明與原本無異。
如不服本判決應於收受本判決後10日內向本院提出上訴書狀，並
應敘述具體理由。如未敘述上訴理由者，應於上訴期間屆滿後20
日內向本院補提理由書狀（均須按他造當事人之人數附繕本）「
切勿逕送上級法院」。
   　　　　　　　　　　　　　　　書記官　曾美滋
中　　華　　民　　國　　96　　年　　9 　　月　　11　　日
【附表】
 ┌──┬────┬───┬────┬─────┬─────┬─────┐
 │編號│車號及車│登記名│投保公司│謊報失竊時│申請理賠時│重領車牌及│
 │　　│籍資料  │義人（│與險類  │間與派出所│間與金額  │轉賣情形　│
 │    │        │車主）│        │          │          │          │
 ├──┼────┼───┼────┼─────┼─────┼─────┤
 │ 一 │7E—3113│辛○○│93年1月 │93年2月5日│93年5月11 │93年2月6日│
 │　　│（廠牌：│　　　│14日向明│；高雄縣政│日理賠2,33│車輛失竊登│
 │　　│BENE、出│　　　│臺產物保│府警察局湖│9,640元， │記，同年月│
 │　　│廠日期：│　　　│險公司投│內分局茄定│以開立支票│10日失竊註│
 │　　│2002年10│      │保︰竊盜│分駐所    │方式交付劉│銷，同年5 │
 │    │月份）  │      │損失險  │　        │明宗。    │月19日車輛│
 │    │        │      │　　    │　　　　　│　        │尋獲註銷，│
 │    │        │      │　　　　│          │　        │重領車牌65│
 │    │        │      │　　　　│          │　　　　　│53—JQ號；│
 │    │        │      │　　　　│          │　　　    │於93年5月 │
 │    │        │      │        │          │          │24日，過戶│
 │    │        │      │        │          │          │登記蔣以孝│
 │    │        │      │        │          │          │。        │
 ├──┼────┼───┼────┼─────┼─────┼─────┤
 │ 二 │臨時車牌│壬○○│93年8月3│93年9月27 │93年11月26│94年1月5日│
 │　  │Q06875號│      │0日向中 │日；臺南市│日理賠3,31│取消臨時車│
 │　　│（廠牌：│      │央產物保│警察局第二│7,400元匯 │牌重領車牌│
 │　　│PORSCHED│      │險公司投│分局中正派│入壬○○之│為5600—LV│
 │　　│AYENNES │      │保竊盜損│出所      │帳戶內。  │號（登記車│
 │　  │、車廠日│　　　│失險    │　　　    │　　　　  │主為楊明宗│
 │    │期：2004│　　　│　      │　　　　　│　　　　　│）        │
 │    │年7月份 │　　　│　      │          │　        │　        │
 │    │）      │      │　　　　│          │          │　        │
 │    │        │      │　　　　│          │          │          │
 │    │        │      │　　　　│          │          │          │
 │    │        │      │        │          │          │          │
 ├──┼────┼───┼────┼─────┼─────┼─────┤
 │ 三 │6887—LM│戊○○│94年1月4│94年2月3日│91年7月29 │94年2月3日│
 │　　│（廠牌：│　　　│日向富邦│；臺南市警│日申請；94│車輛失竊註│
 │　　│BMW、出 │　　　│保險公司│察局第一分│年3月28日 │銷，重領車│
 │　　│廠日期：│　　　│投保竊盜│局莊敬派出│理賠3,422,│牌5275—ME│
 │　　│2004年）│      │損失險  │所        │160元，翌 │號；於94  │
 │    │        │      │　      │　        │日匯款至黃│年5月24日 │
 │    │        │      │　      │　　　　　│保霖之帳戶│尋獲，於94│
 │    │        │      │　　　　│　　　    │內。      │年5月31日 │
 │    │        │      │　　　　│          │　　　    │過戶登記予│
 │    │        │      │　　　　│          │　　　　　│甲○○，隨│
 │    │        │      │        │          │　        │即又過戶登│
 │    │        │      │        │          │          │記予黃意昇│
 │    │        │      │        │          │          │。        │
 │    │        │      │        │          │          │          │
 ├──┼────┼───┼────┼─────┼─────┼─────┤
 │ 四 │7557—LH│丁○○│94年1月 │94年2月4日│94年1月10 │於94年2月 │
 │　　│（廠牌：│　　　│10日向富│；臺南市警│日投保，於│4日辦理車 │
 │　　│BMW、出 │　　　│邦保險公│察局第一分│同年3月22 │輛失竊登記│
 │　　│廠日期：│　　　│司投保竊│局東寧派出│日申請理賠│，於同年月│
 │　　│2004 年3│      │盜損失險│所        │；理賠3,74│19日尋獲，│
 │    │月份    │      │　　    │　　　    │5,170元。 │同年月24日│
 │    │        │      │　　　　│　　　　　│　        │註銷失竊，│
 │    │        │      │　　　　│          │　　　    │於同年5月 │
 │    │        │      │　　　　│          │　　　　　│16 日註銷 │
 │    │        │      │        │          │　        │重領重領車│
 │    │        │      │        │          │          │牌5783—MD│
 │    │        │      │        │          │          │號；於同年│
 │    │        │      │        │          │          │月24日過戶│
 │    │        │      │        │          │          │登記予被告│
 │    │        │      │        │          │          │甲○○，於│
 │    │        │      │        │          │          │94年11月30│
 │    │        │      │        │          │          │日過戶登寄│
 │    │        │      │        │          │          │予楊明宗  │
 └──┴────┴───┴────┴─────┴─────┴─────┘
附錄本判決論罪科刑之法條：
刑法第171條：
未指定犯人，而向該管公務員誣告犯罪者，處 1 年以下有期徒刑
、拘役或3 百元以下罰金。
未指定犯人，而偽造、變造犯罪證據，或使用偽造、變造之犯罪
證據，致開始刑事訴訟程序者，亦同。
刑法第339條：
意圖為自己或第三人不法之所有，以詐術使人將本人或第三人之
物交付者，處5年以下有期徒刑、拘役或科或併科1千元以下罰金
以前項方法得財產上不法之利益或使第三人得之者，亦同。
前二項之未遂犯罰之。
